【裁判字號】    99,消債更,246
【裁判日期】    991216
【裁判案由】    更生事件
【裁判全文】
臺灣板橋地方法院民事裁定           99年度消債更字第246號
聲  請  人  劉金財
上列當事人因消費者債務清理事件聲請更生及保全處分，本院裁
定如下：
    主  文
更生及保全處分之聲請均駁回。
聲請費用由聲請人負擔。
    理  由
一、按債務人不能清償債務或有不能清償之虞者，得依本條例所
    定更生或清算程序，清理其債務，消費者債務清理條例第3
    條固定有明文。惟所謂「不能清償債務」，係指債務人欠缺
    清償能力，對於已屆清償期，且已受請求之債務之全部或主
    要部分，客觀上可預見其為一般且繼續的不能清償之財產狀
    態而言。又清償能力係由財產、信用、勞力三者構成，故雖
    無足夠財產，然如有良好之信用、優良之技術或持續不斷之
    勞力，即屬有清償債務之可能。次按聲請更生或清算不合程
    式或不備其他要件者，法院應以裁定駁回之，但其情形可以
    補正者，法院應定期間先命補正，復為同條例第8 條所明定
    。
二、本件聲請人向本院聲請更生，其主張略以：渠因有不能清償
    債務之情事，目前債務總金額為新臺幣（下同）822,600 元
    ，消費者債務清理條例施行後，前已提出債權人清冊，以書
    面向最大債權金融機構中國信託商業銀行股份有限公司（下
    稱中國信託銀行）請求共同協商債務清償方案，嗣遭中國信
    託銀行以「無法負擔任何還款條件」為由，核發前置協商不
    成立通知書，且其無擔保或無優先權之債務總額未逾1,200
    萬元，復未經法院裁定開始清算程序或宣告破產。為此，爰
    依法提出本件更生之聲請等語。
三、經查，本件聲請人主張前已提出債權人清冊，依消費者債務
    清理條例第151 條第1 項規定以書面向最大債權金融機構中
    國信託銀行申請共同協商債務清償方案，惟協商不成立乙節
    ，已據其提出中國信託銀行民國99年7 月2 日前置協商不成
    立通知書為據（見本院卷第24頁），固可信為真實。然聲請
    人之每月薪資約為42,485元（3 月份薪資40,107元、4 月份
    薪資43,899元、5 月份薪資43,449元）乙節，有聲請人提出
    之臺北汽車客運股份有限公司99年3 月至5 月之員工薪資明
    細表附卷為證（見本院卷第21頁），而聲請人雖主張其每月
    薪資現遭中國信託銀行聲請執行扣薪3 分之1 云云，惟聲請
    人如能與中國信託銀行成立前置協商，則於聲請人履行協商
    方案期間，中國信託銀行即應受該協商內容之拘束。換言之
    此時中國信託銀行依法當會停止對聲請人扣押薪資之強制執
    行程序，故判斷聲請人有無履行前置協商條件之能力，即仍
    應以未執行扣薪前之薪資為準。因此，經本院審酌依其每月
    薪資約42,485元，扣除其主張之必要支出34,000元（是否均
    屬必要，尚有斟酌之餘地）及前置協商還款金額5,200 元後
    ，既仍尚有餘額，自堪認前置協商之債權人所提議之協商條
    件係在聲請人清償能力之範圍內已明。至聲請人主張其扶養
    父母劉興炎、劉田繡鳳，而每月實際支出之扶養費為各2,50
    0 元，共計5,000 元部分，因未提出任何證據以資證明，且
    經本院於99年9 月10日以99年度消債更字第246 號裁定命聲
    請人應於裁定送達後10日內予以補正，惟聲請人於99年9 月
    15日收受上開裁定後，迄今仍未補正等情，亦有上揭裁定及
    送達證書1 份附卷足憑（見本院卷第36頁），以致本院無法
    斟酌是否符合受扶養之要件及究有無扶養之事實，自應將該
    部分支出予以剔除。況再參以聲請人於99年9 月23日所提出
    民事陳報狀（見本院卷第37頁），亦表示於停止扣薪後每月
    可還金額為9,000 元，顯然高於中國信託銀行前所提供之前
    置協商還款條件，益徵上揭債權人中國信託銀行所酌定之每
    月應還款條件（180 期、1 ％、每月5,200 元），即前置協
    商之債權人所提議之協商條件（180 期、1 ％、每月5,200
    元）應係在聲請人清償能力之範圍內，並無所謂不能清償債
    務之虞之情事。另聲請人雖復主張其屆至退休年齡約8 至10
    年左右，而退休後皆無收入，自無法償還15年（180 期）之
    債務云云，然聲請人所積欠之債務僅822,600 元，業如前述
    ，而聲請人對於第三人黃冠華尚有票據債權600,000 元可供
    收取，此有聲請人所提出之本票影本1 份在卷為證（見本院
    卷第59頁），倘聲請人於收取該票據債權後全數用以清償債
    務，自可縮短還款期限，更何況，縱聲請人屆齡退休，惟依
    法亦應會有退休金可供領取，故是否因此即無法履行上開所
    定還款期限之期間，並非無疑。據此，依上所述，聲請人既
    並無不能履行上開前置協商條件之情形，倘僅係因希冀藉此
    程序以達減免債務之目的，即遽而拒絕成立協商，並為本件
    更生之聲請，誠難認係與消債條例之立法精神相符。
四、從而，本件即難認聲請人有何不能清償債務之情事，故聲請
    人主張之情節係與消費者債務清理條例第3 條所定要件不符
    ，核其情形又屬無法補正，揆諸首開說明，本件聲請自不應
    准許。
五、又，本件聲請人更生之聲請既經本院駁回，其保全處分之聲
    請亦失所附麗，應併予駁回。
六、至於聲請人所預繳納之郵務送達費1,360 元，則待本件更生
    聲請事件確定後，如仍尚有剩餘，再予檢還聲請人，附此敘
    明。
七、此外，聲請人如認原前置協商還款條件仍屬過苛，惟聲請人
    既有固定且金額不訾之收入（另參見臺北汽車客運股份有限
    公司所出具之薪資明細表），而仍有清償債務之能力，自非
    不得再與其債權銀行進行協商，俾便求得適當之履債方式以
    資解決紛爭，併予指明。
八、爰依消費者債務清理條例第3 條、第8 條，裁定如主文。
中    華    民    國    99    年    12    月    16    日
                  民事第一庭法  官  黃若美
以上正本係照原本作成。
如不服本裁定，應於裁定送達後10日內，以書狀向本院提出抗告
，並繳納抗告費新臺幣1,000 元。
中    華    民    國    99    年    12    月    16    日
                            書記官  高偉庭

司法院資訊處製作；財團法人民間司法改革基金會備份。
